臺灣高等法院高雄分院刑事判決　　　　　　　　九十二年度重上更(三)字第六四號
　　上　訴　人
　　即　被　告　丁○○
　　選任辯護人　侯重信律師
右上訴人因貪污治罪條例案件，不服臺灣屏東地方法院八十六年度訴字第五七號中華
民國八十六年十月七日第一審判決（起訴案號：臺灣屏東地方法院檢察署八十五年度
偵字第五九一八號、第五七五二號、第七八一六號），提起上訴，判決後，經最高法
院第三次撤銷發回更審，本院判決如左：
      主  文
原判決關於丁○○部分撤銷。
丁○○依據法令從事公務之人員，對於職務上之行為，收受賄賂，處有期徒刑拾年，
褫奪公權伍年，犯罪所得財物新台幣壹佰萬元應予追繳沒收，如全部或一部無法追繳
時，應以其財產抵償之。
        事  實
一、丁○○於民國（下同）八十二年間係台灣高等法院高雄分院（下稱本院）刑事第
    六庭家股法官，係依據法令從事公務之人員，且為有審判職務之人員。緣甲○○
    （被訴交付賄賂罪部分已經原審判決無罪確定）之父李盛隆於八十一年間對林有
    銘提出詐欺罪之告訴，經台灣屏東地方法院檢察署檢察官以八十一年度偵續字第
    九號起訴書提起公訴後，經台灣屏東地方法院於八十二年二月十八日以八十一年
    度易字第一二二三號判決諭知林有銘無罪，檢察官不服該判決，上訴本院後，於
    八十二年七月七日分案由本院原刑事第六庭法官吳登輝擔任受命法官（八十二年
    度上易字第一三六八號），丁○○為該案之陪席法官，劉啟陽為審判長。甲○○
    為使林有銘被訴詐欺案件受有罪之判決，以便提起民事訴訟向林有銘索賠，遂於
    八十二年下半年間某日，央請屏東縣誠正代書事務所負責人乙○○（被訴交付賄
    賂罪部分已經原審判決無罪確定）設法疏通該案承審法官，乙○○遂赴高雄市○○區○○路一六號拜訪舊識丁○○，丁○○竟以其配置本院刑事第六庭之法官且
    該上訴案件之陪席法官身分，允諾影響該上訴案件，使林有銘改判有罪，惟要求
    賄款新台幣（下同）一百五十萬元。乙○○遂將上情轉告甲○○，甲○○同意前
    揭賄款金額後，於八十二年十月十五日，由劉世邦提供其所有坐落屏東市○○段
    第六三八之三號、第六四○號土地二筆及地上建號五二三號建物，向屏東市第一
    信用合作社九如分社設定權利價值三百六十萬元之抵押權，因甲○○非該合作社
    之社員，不得貸款，因而以乙○○名義貸得三百萬元，並於八十二年十月二十三
    日匯入乙○○在屏東第一信用合作社萬丹分社之帳戶，由甲○○會同乙○○全數
    領出後，將其中一百五十萬元交由乙○○，李鐿鋒於翌日，即八十二年十月二十
    四日上午六時許，以報紙包紮該一百五十萬元現金，自其家中出發，於上午八時
    上班前趕至高雄市○○區○○路十六號丁○○住所，將該一百五十萬元現金交付
    丁○○親收，丁○○拆封後，在乙○○陳述甲○○之苦處後，僅收受其中一百萬
    元，餘五十萬元由乙○○攜回。丁○○收受上開賄款一百萬元後，於八十三年一
    月一日因院內事務分配調整，由本院刑事第六庭改調至民事第一庭，該上訴案件
    於八十三年六月二十三日經承審法官劉啟陽、吳登輝、魏新和改判林有銘有罪，
    然罪名係背信罪，得上訴第三審，林有銘不服該判決提起上訴，經最高法院發回
    更審，本院於八十五年五月十六日以八十四年度上更(一)字第八十九號判決諭知無
    罪，嗣又經最高法院以詐欺罪係不得上訴於最高法院之案件，檢察官之上訴不合
    法為由，於八十五年八月十四日，以八十五年台上字第三八六０號判決駁回上訴
    確定，期間甲○○認為與其原先要求不符，多次向乙○○請求退款，乙○○乃同
    意向丁○○要求退還，為丁○○所拒，乙○○不得已遂自行將該一百萬元墊還甲○○。
二、案經台灣屏東地方法院檢察署檢察官自動檢舉偵查起訴。
        理  由
一、訊據上訴人即被告丁○○（下稱被告）矢口否認有收受賄賂之情事，辯稱：伊與
    乙○○並無深交，僅之前在屏東服務略有認識，騙錢、還錢均係乙○○個人所為
    ，與伊無關，乙○○向甲○○行騙，為取信甲○○乃編造理由資為搪塞，且乙○○供詞前後矛盾，與事實不符，頗多瑕疵可指；乙○○於八十五年八月二十九日
    接受屏東縣調查站調查時堅決否認有交付賄款，隨於當天經檢察官收押禁見，但
    在八月三十日經檢察官發交屏東調查站調查時，主動表示不需要辯護人到場，並
    且在筆錄內翻異前供，改稱交付一百五十萬元，隨於九月四日被檢察官諭知交保
    十萬元，於八十五年八月三十一日晚間前往伊住所時，係由調查員及檢察官在高
    雄某餐廳請他吃飯，乙○○已經被檢察官收押禁見，則檢察官及調查員何以能請
    乙○○在高雄某餐廳吃飯，足證乙○○的翻供是出於調查員及檢察官的利誘及脅
    迫而取得，所為供述無證據能力；承辦檢察官預設立場先押人後查證，違法濫權
    ，羅織入罪，違法逮捕羈押，偵查及蒐證所得均非依法定程序取得，違背程序正
    義及實質正義；伊於八十三年一月一日即調到民事庭，完全沒有參與林有銘詐欺
    一案之審理與調查，林有銘詐欺案件審判顯非其職務云云。
二、惟查：
  (一)證人即原審共同被告甲○○於法務部調查局屏東縣調查站（下稱屏東調查站）調
    查時供稱：「（問：你八十二年間因你父親李盛隆告訴林有銘詐欺案委請乙○○
    疏通法官，當時你是交乙○○多少賄款？）．．．八十二年十月間我拿連襟劉世
    邦二筆土地委託乙○○向屏東一信九如分社貸款三百萬元．．．當時乙○○曾告
    訴我他係道義幫忙，不收我一毛酬佣款項，所以我僅交給他給法官的賄款一百五
    十萬元」、「乙○○僅告訴我錢已經送出去，至於送多少錢出去他並未說丙．．
    ．」等語（見八十五年度偵字第五九一八號卷第七十三頁背面至第七十四頁）；
    於本院前審調查時證稱：「（問：為何匯三百萬元至乙○○帳戶？）當時我父親
    跟林有銘的詐欺訴訟，一審時判林有銘無罪，我曾經聽乙○○跟我說在一審敗訴
    也無所謂，因詐欺是二審終結，我認為我父親很冤枉，我想幫我父親打贏這個官
    司，就透過乙○○，因他跟高院的法官有認識，想透過他的關係，看看能不能讓
    這個案件勝訴。乙○○跟我講說高院有三個法官要一百五十萬元，這個錢是我透
    過連襟劉世邦去屏東市第一信用合作社九如分社貸款，因我們都不是會員，只有
    乙○○是會員，而且時間也蠻趕的，就用乙○○的名義貸款，貸款下來，一共三
    百萬元，因乙○○是名義上的貸款人，就直接匯入乙○○的帳戶。後來三百萬元
    領出來，一百五十萬元我們就領回去，另外一百五十萬元由乙○○拿去送給法院
    的法官，講難聽一點就是賄賂，但是之前說好是判詐欺，結果判決出來變更法條
    改判背信，林有銘上訴三審，又被發回，再判無罪。我不甘心，我就找乙○○談
    這件事情，說花錢不值得，向他要回這條錢」、「（問：乙○○拿走這一百五十
    萬元之後，他有無退還五十萬元？）案件爆發之後，我才知道他只送一百萬元，
    但是後來我父親有跟我講，說乙○○有幫我們墊一些利息，至於墊了多少錢我不
    清楚」等語（見本院上更(一)字第三三七號卷第五十三頁）。而劉世邦確有提供所
    有坐落屏東市○○段第六三八之三號、第六四○號土地及門牌號碼屏東市○○里
    ○○路八○二巷十八弄四十五號（即五二三建號）建築物於八十二年十月十八日
    設定三百六十萬元之抵押權予屏東市第一信用合作社，以乙○○為借款人，向屏
    東市第一信用合作社抵押借款三百萬元之事實，亦有土地及改良物登記簿謄本在
    卷可憑（見屏東調查站(二)卷附件十四），前開抵押貸款所得款項三百萬元之借款
    係於同年十月二十三日匯入乙○○在該信用合作社萬丹分社開立之第00000
    000000000號活期儲蓄存款帳戶之事實，亦有乙○○於屏東市第一信用
    合作社萬丹分社開立之第00000000000000號活期儲蓄存款存摺一
    本及收入傳票一紙扣案可憑。
  (二)原審共同被告乙○○於屏東調查站調查時先後供稱：「八十二年間甲○○曾因其
    父李盛隆及林有銘刑事案件事宜找我，希望我協助找高雄高分院承審林有銘案之
    法官．．．幫忙，將林有銘以詐欺罪判刑確定．．．我親自一人到丁○○法官家
    （高雄市○○路一六號）徵得蔡法官同意協助，並告訴我需一百五十萬元．．．
    我乃會同甲○○、劉世邦一起至屏東市第一信用合作社九如分社，以我乙○○名
    義辦理抵押貸款事宜，經貸得三百萬元進入我於萬丹分社帳戶後，我即領出來交
    予甲○○，甲○○遂於翌日持一百五十萬元現金來我住處交給我，我便於翌日早
    上親自一人開車趕在丁○○八時出門上班前至其住所客廳，將前述一百五十萬元
    現金原封不動當面交予丁○○手中，丁○○拆封後僅取一百萬元，另將五十萬元
    退還給我．．．」、「丁○○本向我要一百五十萬元之活動費，但經我向丁○○
    陳述李盛隆之苦處後，丁○○同意只要一百萬元之活動費」等語（見八十五年度
    他字第一七三號卷第三十三頁背面倒數第三行起、八十五年度偵字第五九一八號
    卷第二十五頁）；於檢察官偵查中先後供稱：「我收到甲○○送的一百五十萬元
    後，我去找丁○○，但在此之前我已找過丁○○，是他說要一百五十萬元。我拿
    到一百五十萬，直接到丁○○家，而丁○○說是我來的，所以拿了一百萬，退還
    我五十萬」、「（問：有跟丁○○說如何判？）有，說判詐欺有罪確定，這也是
    對方要求的」、「（問：後來判決結果，甲○○不服，向你要一百五十萬元回來
    ？）是，後來只要我賠一百萬，我有去找丁○○，但丁○○要我別管他，也不要
    承認此事，後來我自已賠了一百萬元」、「（問：本來丁○○是否說要一百五十
    萬元，你也向甲○○說要一百五十萬？）是」、「（問：後來為何是壹佰萬？）
    是我向丁○○說他（甲○○）可憐，向他說一百萬就好」等語（見同上他字卷第
    四十頁以下、八十五年度偵字第五九一八號卷第三十八頁）。其於原審法院供稱
    ：「（問：甲○○是否找過你說要疏通二審承審法官之事？）是他父親李盛隆到
    我那裡去哭訴，我認為可憐，我才去丁○○的家中找他，向他說林有銘能不能判
    決有罪．．．」、「（問：領款翌日拿一百五十萬元給丁○○要作什麼？）我是
    說看看是否可以平反」、「（問：是否將一百五十萬元親自交予丁○○？）我當
    時拿了一百五十萬元，他只拿一百萬元，退還五十萬元．．．」等語（見原審卷
    第五十頁背面起）。於發回更審前，在本院前審調查時證稱：「（問：甲○○、
    李盛隆交給你多少錢？）一百五十萬元，後來我拿一百五十萬元去丁○○他家，
    只交予丁○○一百萬元，其中五十萬元拿回來」等語（見本院上訴字第六三三號
    卷第五十七頁）。嗣經最高法院撤銷發回後，於本院前審亦到庭證稱：「（問：
    你是否在第二天即八十二年十月二十四日上午六時許，以報紙包紮一百五十萬元
    現金自你家中出發至丁○○高雄市○○區○○路十六號住所，將一百五十萬元現
    金交付丁○○親收？）我本來要給他一百五十萬元，後來我向丁○○要求說甲○○可憐，後來就只拿一百萬元」、「（問：你為何要交錢給丁○○？）甲○○父
    親借錢給別人，甲○○的父親被詐欺，告詐欺判無罪，甲○○的父親到我那邊哭
    訴，叫我想辦法，看能不能幫他平反，我只認識丁○○，我就拿起訴書、判決書
    到丁○○的家給丁○○看，請他把林有銘判詐欺，跟他談錢，丁○○說要一百五
    十萬元，我就跟甲○○講說丁○○要一百五十萬元，後來他們就借錢出來，我就
    拿一百五十萬元，丁○○拿一百萬元，後來五十萬元我本來要還甲○○，甲○○
    說道義上要貼我利息。後來因甲○○要求判詐欺，結果判背信，叫我賠一百萬元
    」、「一百萬元我確實有交給丁○○，已經經過測謊，當時要向丁○○要回一百
    萬元，丁○○說判罪就是了」、「一百五十萬元是丁○○講的」等語（見本院上
    更(一)字第三三七號卷第四十九頁、上更(二)字第三四九號卷第六十五頁以下）。核
    與前揭甲○○所述，其確有因其父親與林有銘間之詐欺官司，經原審判決無罪，
    透過乙○○欲設法疏通上訴審法院之承審法官，而以妹婿劉世邦所有房地抵押借
    款等情，大致相符，足證乙○○確有因甲○○為使林有銘受詐欺之有罪判決，曾
    赴高雄市○○區○○路一六號拜訪被告，被告亦允諾影響該案件，使林有銘改判
    有罪，惟要求賄款一百五十萬元，乙○○事後確有於八十二年十月二十四日上午
    持一百五十萬元現金，將一百五十萬元現金於丁○○上開住處交其親收，在乙○○要求下僅收受其中一百萬元，餘五十萬元由乙○○攜回之事實無訛。
  (三)臺灣屏東地方法院檢察署檢察長於八十五年八月三十日核發屏檢茂宇字第一七七
    ０九號通訊監察書，監聽、監錄被告所使用之（０七）0000000號電話，
    監察期間自八十五年八月三十日起至八十五年九月二十八日止，其間乙○○於八
    十五年八月三十一日上午十一時五分許致電被告，二人於電話中有如下之對話：
    「（乙○○）：我現在是這樣的，這個屏東的李盛隆那一件，你知道的，幹伊娘
    ，因為被判背信，一直找我討那一百萬元，我是想說（被搶話）．．．。」「（
    丁○○）：我們在電話中不要講好不好。」「（乙○○）：什麼？」「（丁○○
    ）：電話中不要這樣講好不好！」「（乙○○）：好這樣好了」等語，此有臺灣
    屏東地方法院檢察署九十年一月二日屏檢玲字八五偵五九一八字第００四四號函
    送之上開通訊監察書、通訊監察作業報告摘要表影本各一紙在卷可稽（見本院上
    更(一)字第三三七號卷第六十三頁以下），被告於本院審理時，亦不否認與乙○○
    有此部分之對話（見本院上更(三)字第六十四號卷第一一一頁）。衡諸常情，若被
    告事前未曾允諾影響該案件改判有罪並收受上開一百萬元，而對上開情事毫無所
    悉的話，則其對乙○○所提背信案件及索回一百萬元等情，應有不知所云而覺得
    疑惑或立即加以訓斥、否認之反應。惟由上開對話觀之，被告對於乙○○所提背
    信案件及索回一百萬元之事，並無任何不知所云或立即加以訓斥、否認之表示，
    反而一再於電話中要求乙○○不要在電話中談論此事，其畏罪情虛，已甚顯然。
    再者，被告始於原審法院及本院前審供稱：乙○○曾在八十一、二年間到過我家
    一次，他說朋友被倒了很多錢，又被判無罪，不甘心，看看二審能不能改判有罪
    ，要怎樣都可以等語（見原審卷第五十二頁、本院上訴卷第四十三頁）。足徵其
    與乙○○素有交情，衡諸常情，乙○○豈有設詞誣陷之理；又果如乙○○係司法
    黃牛，係其個人向甲○○詐騙，當無將款項匯入自己之帳戶，再行提出，徒留把
    柄之理，亦無於交付賄款前，先行前往被告住處之必要，是證人乙○○前開供證
    情節，應堪憑信。乙○○於八十五年八月三十一日上午在屏東調查站接受調查打
    電話給被告時，雖仍在羈押中，惟檢察官係在檢察長核發通訊監查書，得對被告
    執行監聽及錄音，而經檢察官之許可，提解在押人犯從事犯罪事證之調查及搜集
    ，並非法所不許；準此，八十五年八月三十一日上午之監聽錄音等即無非法取得
    之可言，且亦無逾越偵查犯罪所必要之程度，被告辯稱「上開電話監聽未經合法
    程序取得，不得作為證據」云云，委無可採。又經本院當庭播放乙○○於八十五
    年八月三十一日晚間前往被告住處時之錄音帶結果，乙○○談話對象之談話內容
    不清楚，無法藉由播放錄音帶而獲悉其內容，經本院送請法務部調查局鑑定錄音
    帶內容結果，亦認錄音內容翻譯非屬鑑定技術範圍，請自行抄錄等語（見本院上
    更(三)字第六十四號卷第九十二頁），惟如前所述，乙○○確有受託而交付賄款一
    百萬元給被告，此部分譯文內容雖無從證實，亦不足為被告有利之認定。
  (四)被告於偵查之初否認乙○○曾到過其住處，並辯稱彼等二人幾乎沒有來往云云（
    見八十五年度偵字第五九一八號卷第四十一頁）。惟經查扣其於屏東看守所所製
    作之答辯草稿後（見同上偵查卷第九十五頁），被告始於原審法院及本院前審改
    稱：乙○○曾到其住處，他說朋友被倒了很多錢，又被判無罪，不甘心，看看二
    審能不能改判有罪，要怎樣都可以等語，已如前述，可見被告所供顯然不實在。
    而告訴人、證人之陳述有部分前後不符，或相互有歧異時，究竟何者為可採，法
    院仍得本自由心證予以斟酌，非謂一有不符，或矛盾，即應認其全部均為不可採
    信；尤其關於行為動機、手段及結果等細節方面，告訴人之指陳，難免故予誇大
    ，證人所證言，亦有予以渲染之可能；然其基本事實之陳述，若果與真實性無礙
    時，則仍非不得予以採信，此有最高法院七十四年台上字第一五九九號判例意旨
    可資參照。本件證人乙○○於屏東縣調查站調查時雖陳稱：蔡法官告訴我需要一
    百五十萬元予該承辦法官，丁○○拆封後，僅取一百萬元，另將五十萬元退還給
    我等語；於檢察官偵查中證稱：丁○○說要一百五十萬元，是我向丁○○說他（
    指甲○○）可憐，向他說一百萬元就好等語；於本院前審證稱：「（問：判有罪
    有無代價？）聽他人說一百五十萬元、、、聽外人說；我當時拿一百五十萬元，
    他只拿一百萬元，退還五十萬元，說他本人不要等語。就退回五十萬元部分，究
    係被告主動退回，抑或係其向被告要求後始退回，退回五十萬元之原因究係被告
    說其本身不要，抑或係因乙○○告以甲○○可憐，始退回等情，先後所述，雖有
    不一。再者，證人乙○○與甲○○之電話錄音中，乙○○雖陳稱：當時你（指甲○○）要求判罪，如果判有罪就可以了，對不對；你當時只要求判罪而已；我只
    負責要請他幫判罪就對了等語，核與其於本院更審前證稱：請他把林有銘判詐欺
    罪等語，先後所陳亦有不一；就在調查員陪同下，夜間前往被告住處搜證時所帶
    之「茶葉」，於檢察官偵查先則供稱：茶葉是調查員提供的，嗣又供稱：係臨時
    買了一盒等語，亦有不一致之情事。惟其就被告允諾影響該案件，使林有銘改判
    有罪，交付之金額為一百五十萬元，惟被告僅收受其中一百萬元之基本事實，前
    後所供，始終如一，且如前所述，被告亦自承乙○○確有前往其住處，則乙○○
    所指顯非憑空，自難以上開瑕疵，遽認所述全然不可採。
  (五)刑事訴訟法有關羈押權修正公布前，刑事被告是否應予收押禁見，是否准予交保
    釋放，檢察官於法定條件下，有裁量之權；又判決後，是否上訴，亦屬檢察官職
    權裁量之事項，被告徒以乙○○經檢察官收押禁見後，准予交保釋放，原審判決
    後，檢察官又放棄上訴，而認乙○○之翻供係是出於調查員及檢察官之利誘及脅
    迫而取得云云，顯屬臆測。又乙○○經檢察官收押後，於八十五年八月三十一日
    提解出所，乃檢察官實施偵查所必要，於用餐時間供應飲食，並無任何證據顯示
    超過必要範圍，自亦難因此而認乙○○的翻供是出於調查員及檢察官的利誘及脅
    迫而取得，是被告辯稱：「乙○○於八十五年八月二十九日接受調查時堅決否認
    有交付賄款予上訴人，隨於當天經檢察官收押禁見，但在三十日經檢察官發交屏
    東調查站調查時，主動表示不需要辯護人到場，並且在筆錄內翻異前供，改稱交
    付一百五十萬元，隨於九月四日被檢察官諭知交保十萬元，一審判決乙○○無罪
    以後，檢察官又放棄上訴，乙○○供稱他在晚上前往其住所時，係由調查員及檢
    察官在高雄某餐廳請乙○○吃飯，乙○○已經被檢察官收押禁見，則檢察官及調
    查員何以能請乙○○在高雄某餐廳吃飯，足證乙○○的翻供是出於調查員及檢察
    官的利誘及脅迫而取得，其供述並無證據能力」云云，亦非可採。
  (六)按賄賂罪所謂職務上之行為，係指公務員在其職務範圍內所應為或得為之行為，
    所謂違背職務之行為，係指在其職務範圍內不應為而為或應為而不為者而言。又
    高等法院審判案件，以法官三人合議行之，為法院組織法第三條第二項所丙定；
    又依刑事訴訟法第二百七十九條第一項規定，行合議審判之案件，為準備審判起
    見，得以庭員一人為受命推事（法官），於審判期日前，訊問被告及蒐集或調查
證據。依上開規定，訊問被告及蒐集或調查證據，原為法院合議庭之權限，僅因
    為求準備審判方便，始將合議庭法院審判之職權中，訊問被告及蒐集或調查證據
    之權限，授權由合議庭中之一人即受命法官為之。亦即受命法官之權限，係因合
    議庭法院之授權而來，該案件於受命法官收案時，即已屬於合議庭法院之案件，
    且法院亦已組成合議庭為之，此觀受命法官並無具保、責付停止羈押之權限及於
    分案時卷面上即有審判長之姓名，足徵係以庭為分案單位即可獲得印證，因此於
    分案後，審判長，受命法官，陪席法官均已確定。至日後法院成員之變動，均不
    影響該合議庭法院之組成。林有銘被訴詐欺罪之案件，經台灣屏東地方法院判決
    林有銘無罪後，檢察官不服，上訴本院，本院於八十二年七月七日收案後，分案
    由本院原刑六庭吳登輝法官擔任受命法官，此據證人吳登輝於檢察官偵查中及本
    院發回更審前調查時供證丙確，該案件自屬行合議審判之案件。而被告於八十二
    年一月一日起至八十二年十二月三十一日止，在本院擔任刑事第六庭家股審判業
    務，此有本院八十五年九月十日八十五雄分院政字第一○四號函在卷可憑（見八
    十五年度偵字第五九一八號卷第二０一頁），此項事務分配固係年度行政配置，
    惟當時刑事第六庭僅有庭長劉啟陽、法官吳登輝及被告三人，依前揭法院組織法
    及年度事務分配自應由劉啟陽、吳登輝及被告組成合議庭，被告除有因請假或調
    動而不能執行所分配之家股法官職務外，無待於指定，當然屬上開上訴案件之陪
    席法官，而被告於八十二年十月二十四日收受上開賄款時，既仍在本院擔任刑事
    第六庭家股審判業務，自屬上開上訴案件之陪席法官，與其餘二位合議庭法官共
    同承辦該案件之審判業務，至於該案件當時已否進入辯論程序，已否執行該案件
    陪席法官之職務，與被告收受賄款當時係該上訴案件陪席法官之身分，不生影響
    ；否則，如無合議庭，何來受命法官？是被告雖於八十三年一月一日已調離刑事
    第六庭擔任民事第一庭之審判業務，而該上訴案件遲至八十三年五月二十七日始
    經審判長指定於八十三年六月十六日為第一次言詞辯論而進入辯論程序，亦不影
    響被告於八十二年十月二十四日收受上開賄款時為該上訴案件陪席法官之身分。
    被告以其配置本院刑事第六庭之法官，為該上訴案件之陪席法官，允諾影響前開
    上訴案件，使林有銘改判有罪，而收受賄款一百萬元，顯係對於職務上之行為，
    收受賄賂，應堪認定，被告所辯其未參與該案件之審理、調查，非其職務上之行
    為云云，亦無可採。
    綜上所述，被告所辯「未曾收受賄賂，另案被告林有銘被訴詐欺案件之審判非其
    職務」云云，均係飾卸之詞，不足採信，事證丙確，犯行洵堪認定。
三、核被告所為，係犯修正前貪污治罪條例第五條第一項第三款之對於職務上之行為
    收受賄賂罪。被告行為後，貪污治罪條例已於八十五年十月二十三日公布，並於
    同年月二十五日生效施行，該修正後之條例第五條第一項第三款法定本刑為七年
    以上有期徒刑，得併科新台幣六千萬元以下罰金，較修正前貪污治罪條例第五條
    第一項第三款，處七年以上有期徒刑，得併科新台幣二百萬元以下罰金之法定本
    刑為重，依刑法第二條第一項但書規定，自應適用有利於被告之行為時八十一年
    七月十七日修正公布貪污治罪條例第五條第一項第三款規定處斷。公訴人認其所
    為係犯修正前同條例第四條第一項第五款違背職務收賄罪起訴，尚有未洽，起訴
    法條應予變更。又被告係有審判職務之人員，其犯上開對於職務上之行為收受賄
    賂罪，依修正前貪污治罪條例第七條規定，應加重其刑至三分之一。
四、原審對被告丁○○部分予以論罪科刑，固非無見；惟(一)被告丁○○以其配置本院
    刑事第六庭之法官，依例為該上訴案件之陪席法官，允諾影響前開上訴案件，使
    林有銘改判有罪，收受賄款一百萬元，顯係對於職務上之行為，收受賄賂，核其
    所為係犯修正前貪污治罪條例第五條第一項第三款之對於職務上之行為收受賄賂
    罪，惟原判決變更檢察官起訴法條，認被告所為係犯修正前貪污治罪條例第五條
    第一項第二款之利用職務上之機會詐取財物罪，尚有未洽。(二)原判決未及比較新
    舊法，亦有未合。被告上訴意旨，否認犯罪，雖無理由，惟原判決既有上開可議
    ，仍屬無可維持，應由本院將原判決關於被告丁○○部分，予以撤銷改判。爰審
    酌被告身為法官，本當廉潔、誠實自持，遵守就職時誓言，竟對於職務上之行為
    ，收受賄賂，所為嚴重戕害司法形象、打擊司法士氣，犯後復否認犯行，且未將
    所得財物返還被害人等一切情狀，量處有期徒刑十年，並依法宣告褫奪公權五年
    。被告收受賄賂犯罪所得財物一百萬元，依法應予追繳沒收。如全部或一部無法
    追繳時，應以其財產抵償之。
五、同案被告乙○○、甲○○部分，已經原審判決確定，故不予論列。
據上論結，應依刑事訴訟法第三百六十九條第一項前段、第三百六十四條、第二百九
十九條第一項前段、第三百條，修正前貪污治罪條例第二條第一項前段、第五條第一
項第三款、第七條、貪污治罪條例第十六條、第九條第一項、第二項，刑法第十一條
、第二條第一項但書、第三十七條第二項判決如主文。
本案經檢察官邱榮藏到庭執行職務。
中      華      民      國      九十三    年     一      月     二十    日
                              臺灣高等法院高雄分院刑事第四庭
                                  審判長法官  蕭權閔
                                        法官  陳啟造
                                        法官  李嘉興
右正本證丙與原本無異。
如不服本判決應於收受本判決後十日內向本院提出上訴書狀，其未述上訴理由者，
並得於提起上訴後十日內向本院補提理由書狀（均須按他造當事人之人數附繕本)「
切勿逕送上級法院」。
                                      書記官  劉博文
中    華    民    國      九十三      年      一      月         二十   日
附錄：本判決論罪科刑法條：
貪污治罪條例第二條第一項前段
依據法令從事公務之人員，犯本條例之罪者，依本條例處斷；其受公務機關委託承辦
公務之人，犯本條例之罪者，亦同。
修正前貪污治罪條例第五條第一項第三款
有左列行為之一者，處七年以上有期徒刑，得併科新臺幣二百萬元以下罰金：
三、對於職務上行為，要求期約或收受賄賂或其他不正利益者。
修正後貪污治罪條例第五條第一項第三款
有左列行為之一者，處七年以上有期徒刑，得併科新臺幣六千萬元以下罰金：
三、對於職務上之行為，要求、期約或收受賄賂或其他不正利益者。
修正前貪污治罪條例第七條
有調查、追訴或審判職務之人員，犯第四條第一項第五款或第五條第一項第三款之罪
者，加重其刑至三分之一。
修正後貪污治罪條例第七條
有調查、追訴或審判職務之人員，犯第四條第一項第五款或第五條第一項第三款之罪
者，加重其刑至二分之一。
